【裁判字號】    97,訴,750
【裁判日期】    971024
【裁判案由】    侵權行為損害賠償
【裁判全文】
臺灣臺南地方法院民事判決               97年度訴字第750號
原      告  甲○○
訴訟代理人  許安德利律師
被      告  曾江燁即弘昌碾米工廠
兼上列一人
訴訟代理人  乙○○    住台南縣.
上列當事人間請求侵權行為損害賠償事件，經本院於民國97年10
月9日言詞辯論終結，判決如下：
    主      文
被告應給付原告新臺幣陸拾柒萬柒仟柒佰柒拾壹元，及自民國九
十七年三月七日起至清償日止，按週年利率百分之五計算之利息
。
原告其餘之訴駁回。
訴訟費用由被告負擔二分之一，餘由原告負擔。
本判決於原告以新臺幣貳拾貳萬元供擔保後，得假執行。
原告其餘假執行之聲請駁回。
    事實及理由
壹、程序方面：
一、按訴狀送達後，原告不得將原訴變更或追加他訴。但擴張或
    減縮應受判決事項之聲明，不在此限，此民事訴訟法第255
    條第1項第3款定有明文。本件原告原起訴就本件車禍所造成
    不能工作之營業損失為新臺幣（下同）377,142元，但在本
    院97年10月9日言詞辯論時減縮為47,400元，此乃屬減縮受
    判決事項之聲明，依上開法條規定，本院自應准許，此先予
    敘明。
二、本件被告經合法通知，均未於最後言詞辯論期日到場，核無
    民事訴訟法第386條所列各款情形，爰依原告之聲請，由其
    一造辯論而為判決。
貳、實體方面：
一、本件原告起訴主張：
（一）被告乙○○於民國96年1月22日駕駛被告曾江燁即弘昌碾
      米工廠所有車號為632 9-MJ貨車，載送貨件至台南市○○
      區○○街128號，卸貨後倒車時，未注意後方來車即高速
      倒車而將原告衝撞倒地，致原告遭受右橈骨骨折、下肢多
      處擦挫傷、唇部撕裂傷3公分、右下犬齒及第一、第二小
      臼齒、右上正中門牙、側內牙、犬齒破裂等傷之情事，然
      本件車禍迄今已逾1年，被告尚未賠償原告上開損害。
（二）原告因本件車禍受有上開損害，核與被告之過失間，顯具
      相當因果關係，爰依侵權行為法律關係提起本件訴訟，請
      求損害賠償。其賠償之範圍，分述如下：
    1.醫藥費用：原告受傷後，住院4天，先固橈骨後出院並回
      診7次，共支出醫療費用10,371元。
    2.植牙費用：外傷部份雖暫穩定，斷裂之牙齒6支無法修補
      ，須植牙等手術始能回復接近原來之功能，自96年7月24
      日至96年12月17日約5個月醫療過程，始完成牙齒部份之
      治療，已支付植牙費用300,000元。
    3.看護費用：原告受傷後第1個月，生活完全無法自理，至
      第2、3個月尚須家人全日照料，依法亦得訴求看護費用，
      第1個月依台南市住院病患家屬服務職業公會之收費標準
      每日2,000元，1個月共60,000元；第2、3個月每日1,000
      元，合計60,000元，總計共120,000元。
    4.工作損失：原告因本件車禍受傷，醫師囑咐宜休養3個月
      ，依行政院勞委會目前最低基本工資每月15,800元計算，
      其工作損失為47,400元。
    5.原告因本件車禍受傷住院治療外傷、口腔醫療自96年7月
      24日至96年12月17日之身心煎熬，原告受傷之初，無法飲
      食，多齒斷裂之劇痛等等精神上之折磨至鉅，爰請求慰撫
      金300,000元。
（三）原告爰依侵權行為損害賠償之法律關係提起本件訴訟，並
      聲明：（1）被告應給付原告777,771元，及自起訴狀繕本
      送達翌日即97年3月7日起至清償日止，按年息百分之5計
      算之利息。（2）原告願供擔保請准宣告假執行。
二、被告未於最後言詞辯論期日到庭，惟據其到場所為之聲明及
    陳述：其對於原告請求金額一節並不爭執，惟應由訴外人台
    灣產物保險公司全額給付，但訴外人台灣產物保險公司不願
    給付等語，資為抗辯。
三、得心證之理由：
（一）本件原告起訴主張被告曾江燁即弘昌碾米工廠為被告乙○
      ○之雇主，被告乙○○駕駛被告曾江燁即弘昌碾米工廠所
      有車號6329-MJ貨車，於96年1月22日載送貨件至台南市○
      ○區○○街128號，卸貨後倒車時，適原告騎乘車號XS9-9
      25機車行經該處，將原告撞倒在地，致原告遭受右橈骨骨
      折、下肢多處擦挫傷、唇部撕裂傷3公分、右下犬齒及第
      一、第二小臼齒、右上正中門牙、側內牙、犬齒破裂等傷
      之情事，為被告所不爭執，並業據原告提出診斷證明書等
      件為證，核與本院依職權調閱本院96年度交自字第1號刑
      事卷核對屬實，自堪信為真實。
（二）汽車倒車時，應顯示倒車燈光或手勢後，謹慎緩慢後倒，
      並應注意其他車輛及行人，此道路交通安全規則第110條
      第2項定有明文。本件被告乙○○於上揭時地行經該路段
      倒車時應注意上開規定，依當時天候為晴、並有日間自然
      光線，路面、視距良好，尚無不能注意之情事，竟疏未注
      意後方車道情況，將原告撞倒在地，並造成其身體受有嚴
      重之傷害，顯然對於本件車禍之發生有過失，且其過失行
      為與原告之身體傷害顯有相當因果關係自明。
（三）按因故意或過失，不法侵害他人之權利者，負損害賠償責
      任；汽車、機車或其他非依軌道行駛之動力車輛，在使用
      中加損害於他人者，駕駛人應賠償因此所生之損害；不法
      侵害他人之身體或健康者，對於被害人因此喪失或減少勞
      動能力，或增加生活上之需要時，應負損害賠償責任；不
      法侵害他人之身體、健康、名譽、自由、信用、隱私、貞
      操，或不法侵害其他人格法益而情節重大者，被害人雖非
      財產上之損害，亦得請求賠償相當之金額，此民法第184
      條第1項前段、第191條之2前段、第193條第1項、第195條
      第1項前段分別定有明文。經查，本件原告因被告乙○○
      之駕駛過失行為，致受有右橈骨骨折、下肢多處擦挫傷、
      唇部撕裂傷3公分、右下犬齒及第一、第二小臼齒、右上
      正中門牙、側內牙、犬齒破裂等傷之情事。自得依上開規
      定請求損害賠償，茲就原告請求之項目及金額，核列如下
      ：
    1.醫藥費部分：
      原告主張其因本件車禍事故支出醫藥費10,371元，業據其
      提出郭綜合醫院收費收據18張為證（本院97年度交附字第
      6號卷第5頁至第13頁），而被告對此亦不爭執，是原告上
      開部分之請求，即予准許。
    2.植牙費用部分：
      原告因本次車禍斷裂之牙齒6支無法修補，須進行植牙等
      手術，共支出300,000元，亦據原告提出青年牙科醫院診
      斷證明書及收據2紙為證（見交附卷第14-15頁），被告對
      此亦不爭執，故自應認定為真實。
    3.看護費用部分：
      本院向郭綜合醫院函詢結果，原告車禍受傷，其右橈骨折
      ，須3個月，右手方可提重或過度活動，有該院97年8月19
      日郭綜發字第0970000334號函在卷可按（見本卷第40頁）
      。則依上述函文意旨，原告需人全日照護之期間至少為3
      個月。又按親屬間之看護，縱因出於親情而未支付該費用
      ，然其所付出之勞力，顯非不能以金錢為評價，此種基於
      身分關係之恩惠，自不能加惠於加害人，而應比照一般看
      護情形，認被害人受有相當看護費之損害，命加害人賠償
      ，始符民法第193條第1項所定「增加生活上需要」之意旨
      。故本件原告雖未實際僱用看護，而由親屬擔任看護，但
      揆諸上開規定，仍得請求該看護費之賠償。又原告看護費
      用是依照台南市住院病患職業公會之資料而計算，即合計
      120,000元【計算式：2,000X30+1,000X60＝120,000】，
      為有理由，應予准許。
    4.不能勞動損失部分：
      原告確實因本件車禍受傷致使不能工作，已如前述。本院
      認以勞工之基本工資即每月17,280元（基本工資業經行政
      院勞工委員會以96年6月22日勞動2字第096013057 6號令
      發布修正為每月17,280元，每小時95元，並自中華民國96
      年7月1日起生效），而原告以每月15,800元計算其勞動能
      力損失，應屬適當；又原告受傷後於郭綜合醫院住院4日
      ；出院後，醫囑建議休養3個月為宜，業據台南市郭綜合
      醫院97年8月19日郭綜發字第0970000334號函為證（本院
      卷第40頁），本院認為計算其不能勞動之損失為47,400元
      （即3個月15,800元＝47,400元），應屬適法，自應准
      許之。
    5.非財產上損害部分：
      又關於慰撫金之多寡，應以被害人精神上所受之苦痛為準
      據，亦應審酌被害人之地位、家況及加害人之地位，俾資
      為審判之依據，故應就兩造之身分、職業、教育程度、財
      產及經濟狀況，用以判斷非財產上損害之慰撫金數額（最
      高法院48年度台上字第1982號判例、86年度台上字第511
      號判決參照）。經查：查原告因本件車禍受有右橈骨骨折
      、下肢多處擦挫傷、唇部撕裂傷3公分、右下犬齒及第
      一、第二小臼齒、右上正中門牙、側內牙、犬齒破裂等傷
      之情事，其精神上自受有極大之痛苦。是本院審酌兩造之
      身分、資力、原告受害之程度，認原告請求非財產上損害
      賠償以20萬元為適當，逾此部分之主張，並不可採。
（四）又受僱人因執行職務，不法侵害他人之權利者，由僱用人
      與行為人連帶負損害賠償責任，此民法第188條第1項前段
      定有明文。被告乙○○駕車有前述過失致原告受傷等情，
      既經認定，且被告曾江燁即弘昌碾米工廠為被告乙○○之
      僱用人，且被告曾江燁即弘昌碾米工廠並無法舉證證明有
      免責事由之存在，揆諸前開條文之規定，自應就與其受僱
      人即被告乙○○前開執行職務不法侵害他人身體及財產之
      行為，負連帶賠償之責。
四、綜上所述，原告本於侵權行為損害賠償之法律關係，請求被
    告連帶給付原告677,771元，及自起訴狀繕本送達翌日（即
    97 年3月7日）起至清償日止，按週年利率百分之5計算之法
    定遲延利息，為有理由，應予准許。
五、原告陳明願供擔保，請求宣告假執行，經核無不合，茲酌定
    相當之擔保金額准許之。至於原告敗訴部分，其假執行之聲
    請失所附麗，併予駁回之。
六、結論：本件原告之訴為有理由，依民事訴訟法第385條第1項
    前段、第78條、第85條第2項、第390條第2項，判決如主文
    。
中    華    民    國    97    年    10    月    24    日
                       民事第二庭   法  官  田玉芬
以上正本證明與原本無異。
如不服本判決，應於送達後20日內向本庭（台南市○○路○段308
號）提出上訴狀（須按他造當事人人數附繕本）。
中    華    民    國    97    年    10    月    24    日
                                    書記官  劉紀君


司法院資訊處製作；財團法人民間司法改革基金會備份。
